【裁判字號】    98,交易,84
【裁判日期】    990210
【裁判案由】    過失傷害等
【裁判全文】
臺灣花蓮地方法院刑事判決              98年度交易字第84號
公  訴  人  臺灣花蓮地方法院檢察署檢察官
被      告  乙○○
上列被告因過失傷害等案件，經檢察官提起公訴（98年度偵字第
4263號），本院判決如下：
    主  文
乙○○服用酒類，不能安全駕駛動力交通工具而駕駛，處拘役伍
拾玖日，如易科罰金，以新臺幣壹仟元折算壹日；又因過失傷害
人，處拘役肆拾日，如易科罰金，以新臺幣壹仟元折算壹日。應
執行拘役玖拾伍日，如易科罰金，以新臺幣壹仟元折算壹日。
    事  實
一、乙○○於民國98年9月9日20時許，在花蓮縣花蓮市（下同）
    德興棒球場附近某處飲酒後，已達不能安全駕駛動力交通工
    具之程度，仍於同日23 時許駕駛車號ZZ-7888號小客車，迨
    於翌（10日）0時23分許，沿府前路408巷由東往西方向行駛
    至該巷與同巷18弄交岔路口時，因酒醉程度響影其對車輛操
    控能力，且原應注意車輛行駛時，駕駛人應注意車前狀況，
    隨時採取必要之安全措施，及車輛行至無號誌之交岔路口，
    應減速慢行，作隨時停車之準備。而依當時天候陰、夜間有
    照明、路面濕潤無缺陷亦無障礙物，並無不能注意之情事，
    竟疏於注意，貿然通過上開交岔路口。適有甲○○騎乘車號
    738-CMQ號重型機車，沿同巷18 弄由南往北方向行駛，原亦
    應注意車輛行駛時，駕駛人應注意車前狀況，隨時採取必要
    之安全措施，及車輛行至無號誌之交岔路口，應減速慢行，
    作隨時停車之準備，支線道應暫停讓幹線道車先行，而依當
    時情形，又無不能注意之情事，竟疏於注意，即通過路口。
    雙方因上述過失，二車因而發生碰撞，致甲○○人車倒地，
    受有右膝挫傷血腫等傷害。嗣為警據報到場處理，乙○○於
    警員前往現場處理時，在其上開過失傷害犯行未為任何有偵
    查犯罪職權之公務員知悉前，即當場向到場處理之警員自首
    ，承認其為肇事人，並進而接受本件裁判；並於同日1時 34
    分許經警測試其呼氣酒精濃度含量達每公升0.34毫克，顯已
    不能安全駕駛，而查知上情。
二、案經甲○○訴由花蓮縣警察局花蓮分局報告臺灣花蓮地方法
    院檢察署檢察官偵查起訴。
    理  由
一、按被告以外之人於審判外之言詞或書面陳述，除法律有規定
    者外，不得作為證據，刑事訴訟法第159條第1項固有明文；
    惟被告以外之人於審判外之陳述，雖不符同法第159條之1至
    之4 規定，而經當事人於審判程序同意作為證據，法院審酌
    該言詞陳述或書面陳述作成時之情況，認為適當者，亦得為
    證據。又當事人、代理人或辯護人於法院調查證據時，知有
    第159條第1項不得為證據之情形，而未於言詞辯論終結前聲
    明異議者，視為有前項之同意，同法第159條之5亦定有明文
    。本件檢察官及被告於本院審理時，對於本院所引用之供述
    及非供述證據之證據能力均表示沒有意見，且迄於言詞辯論
    終結前未聲明異議。經審酌本院所引用之供述及非供述證據
    資料作成時之情況，核無違法取證或其他瑕疵，認為以之作
    為證據為適當，均得為證據。
二、訊據被告坦承有酒後不能安全駕駛之犯行，及確實有與告訴
    人發生本案車禍，惟矢口否認有過失傷害犯行，辯稱：本案
    車禍係告訴人甲○○自己來撞伊的，伊並無過失云云。惟查
    ：本案車禍發生經過，業經告訴人於警詢時指訴明確。此外
    ，復有道路交通事故現場圖、道路交通事故調查報告表、被
    告酒精測試單2 紙、刑法第183條之3案件測試觀察紀錄表、
    簡易測試紀錄表、現場照片22張、行政院衛生署花蓮醫院診
    斷證明書在卷可稽。而汽車駕駛人有飲用酒類後吐氣所含酒
    精濃度超過每公升0.25毫克之情形者，不得駕車；又行經無
    號誌之交岔路口，均應減速慢行，作隨時停車之準備；汽車
    行駛時，駕駛人應注意車前狀況，並隨時採取必要之安全措
    施，道路交通安全規則第93條第1項第2款、第94條第3 項、
    第114條第2款分別定有明文。本案被告飲用酒類後，吐氣所
    含酒精濃度達每公升0.34毫克，本已不得駕駛車輛。且本案
    發生車禍之地點，係在交岔路口內，而交岔路口，因車輛往
    來頻繁，本即易發生事故，是以凡通過交岔路口之各向車輛
    ，本均負有注意各向來車，並作隨時停車準備之義務。本案
    由卷附現場照片觀之，發生車禍之地點係在被告在進入路口
    未幾，顯見被告進入路口時確實未能注意隨時作停車準備，
    而有過失至為明確。雖告訴人亦未依標誌禮讓被告優先通過
    而撞及被告車輛，惟此並無礙被告駕駛行為仍有過失之認定
    。是以被告徒執係遭告訴人撞及並無過失云云，並不足採。
    而本案經臺灣省花東區車輛行車事故鑑定委員會鑑定結果，
    亦認被告酒精濃度過量駕駛自用小客車行經無號誌之交岔路
    口，未減速慢行，作隨時停車之準備，為肇事之次因等情，
    有該98年11月13日花東鑑字第0986101890號函附鑑定意見書
    附卷足憑。而告訴人因本案車禍受傷一情，亦有上揭診斷證
    明書在卷足參。是本案告訴人受傷與被告之過失，有相當因
    果關係，洵堪認定。被告辯解，無非卸責之詞，難以採信。
    本案事證已臻明確，被告確有過失傷害犯行，自應依法論科
    。
三、核被告所為，係犯刑法第185條之3酒後不能安全駕駛動力交
    通工具而駕駛罪、第284條第1項前段之過失傷害罪。又被告
    所犯酒後不能安全駕駛動力交通工具而駕駛罪與過失傷害二
    罪，犯意各別，行為互殊，應分論併罰。又被告因酒後駕駛
    ，因而致人受傷，就其所犯刑法第284條第1項前段過失傷害
    罪部分，應依道路交通管理處罰條例第86條第1 項規定加重
    其刑。復按刑法第62條所謂自首，祇以犯人在犯罪未發覺之
    前，向該管公務員申告犯罪事實，而受裁判為已足，並不以
    使用自首字樣為必要。又刑事訴訟採職權主義，不能期待被
    告自己證明其自己犯罪，因之，自首者於自首後，縱又為與
    自首時不相一致之陳述，甚至否認犯罪，仍不能動搖其自首
    效力（最高法院88年度台上字第877 號裁判參照）。查被告
    於警員前往現場處理時，在其上開過失傷害犯行未為任何有
    偵查犯罪職權之公務員知悉前，即當場向到場處理之警員自
    首，承認其為肇事人，並進而接受本件裁判，此有花蓮縣警
    察局道路交通事故肇事人自首情形紀錄表在卷可稽，依前揭
    說明，自不因被告否認犯行，即動搖其自首之效力，爰就被
    告所犯過失傷害罪部分，依刑法第62條之自首規定，減輕其
    刑，並依法先加後減之。爰審酌被告並無重大前科紀錄，素
    行尚佳，惟本案酒後仍駕駛汽車，造成一般往來之公眾及駕
    駛人自身高度危險，已嚴重危害行車安全，甚而更發生本案
    車禍，並造成他人受傷，犯罪之情節非輕，惟本案發生車禍
    為肇事次因，所造成告訴人受傷程度非重、告訴人亦有過失
    且為肇事主因，及就過失傷害部分未能坦承犯行，復因認知
    差距致未能與告訴人達成和解等一切情狀，分別量處如主文
    所示之刑，並定其應執行刑，及諭知易科罰金之折算標準。
據上論斷，應依刑事訴訟法第299條第1項前段，刑法第185條之3
、第284條第1項前段、第41條第1項前段、第51條第6款、第62條
前段，刑法施行法第1條之1，道路交通管理處罰條例第86條第 1
項，判決如主文。
本案經檢察官簡淑如到庭執行職務。
中    華    民    國    99    年    2     月    10    日
                  刑事第一庭    法  官  林恒祺
以上正本證明與原本無異。
如不服本判決應於收受送達後10日內向本院提出上訴書狀，並應
敘述具體理由。其未敘述上訴理由者，應於上訴期間屆滿後20日
內向本院補提理由書(均須按他造當事人之人數附繕本)「切勿逕
送上級法院」。告訴人或被害人如對於本判決不服者，應具備理
由請求檢察官上訴，其上訴期間之計算係以檢察官收受判決正本
之日期為準。
中    華    民    國    99    年    2     月    12    日
                                書記官
附錄本判決論罪之法律條文：
中華民國刑法第185條之3
服用毒品、麻醉藥品、酒類或其他相類之物，不能安全駕駛動力
交通工具而駕駛者，處1年以下有期徒刑、拘役或科或併科15 萬
元以下罰金。
中華民國刑法第284條
因過失傷害人者，處6月以下有期徒刑、拘役或5百元以下罰金，
致重傷者，處1年以下有期徒刑、拘役或5百元以下罰金。
從事業務之人，因業務上之過失傷害人者，處1 年以下有期徒刑
、拘役或1千元以下罰金，致重傷者，處3年以下有期徒刑、拘役
或2千元以下罰金。

司法院資訊處製作；財團法人民間司法改革基金會備份。
